【裁判字號】    91,聲再,304
【裁判日期】    900730
【裁判案由】    聲請再審
【裁判全文】
台灣高等法院刑事裁定                            九十一年度聲再字第三○四號
    再審聲請人  甲○○
    即受判決人
    選任辯護人  陳添輝律師
右聲請人因妨害名譽案件，對於本院九十年度上易字第三七○○號，中華民國九十一
年六月二十六日確定判決（台灣臺北地方法院九十年度易字第十九號、台灣臺北地方
法院檢察署八十九年偵字第五五四五號），聲請再審，本院裁定如左：
    主  文
再審之聲請駁回。
    理  由
一、聲請意旨如附件刑事再審聲請狀所記載。
二、按有罪之判決確定後，為受判決人之利益聲請再審，必其聲請之理由合於刑事訴
    訟法第四百二十條第一項所定情形之一，或不得上訴於第三審法院之案件，其經
    第二審確定有罪判決，就足生影響於判決之重要證據漏未審酌者，為受判決人之
    利益，始得提起再審。
三、本件聲請人聲請再審主張：（一）告訴人杜來南所提出之新、舊門診紀錄有多處
    顯不相同，足認其有湮滅證據、抽取病歷，並以假病歷作為證據等足以影響於判
    決之重要證據，原審均漏未審酌。（二）告訴人所稱八十三年四月二十八日看過
    被告病理報告，實則告訴人當天並未看過被告之病歷，應不確定被告有無生殖能
    力，因而不可能於當天告知陳曼鈴：被告為無精症，若要懷孕唯有借用他人精子
    行人工受精，顯係告訴人聯合陳曼鈴為不實之指訴及作證，亦屬足以影響判決之
    重要證據漏未審酌。（三）證人歐亮宏、張延驊係告訴人在台北榮民總醫院之同
    事，立場恐有偏頗，且依照經驗，醫師均很忙碌，經常不願出庭作證，惟歐亮宏
    、張延驊二位醫師，卻一傳就到，甚至未經法院傳喚，自行到庭，違反經驗法則
    ；又歐亮宏於偵查中與原審中之證詞，有明顯不同，而張延驊於八十九年十月十
    一日偵查中之證言是推測之詞，亦有偽證之嫌。（四）告訴人當時讓被告簽署之
    配偶人工受孕同意書，違反行政院衛生署依據醫療法第四十六條第二項制訂之手
    術同意書及麻醉同意書之格式與內容，原審也未審酌。（五）證人衛生署之羅淑
    瑞疑有告知被告現任妻子許瑋玲之病歷有ＡＩＨ之記載，許瑋玲再轉述予被告，
    否則被告豈能在尚未看到病歷時，即知陳曼鈴之病歷有ＡＩＨ之記載，則羅淑瑞
    事後否認曾經告知許瑋玲此事，顯係不實之證言，且羅淑瑞與許瑞玲在原審對質
    後，亦不再堅決否認，僅辯稱：我也沒有強調是親生的，顯然羅淑瑞默認有告知
    許瑋玲ＡＩＨ事。（六）原審法院未詢問被告說明裝載精液瓶子之形狀、如何取
    得、何時取得、有無標籤等情形，僅以被告對此未置一詞，認定被告所稱曾配合
    取精之事，純屬虛構不實，並未審酌大法官釋字第五○九號解釋被告無自證無罪
    之義務云云。
四、按原判決所憑之證物已證明其為偽造或變造者，或原判決所憑之證言，已證明其
    為虛偽者，或受有罪判決之人，已證明其係被告誣告者，以經判決確定或其刑事
    訴訟不能開始或續行，非因證據不足之情形為限，刑事訴訟法第四百二十條第一
    項第一、二、三款、第二項規定甚明。查上開（一）、（二）、（三）、（五）
    部分，聲請人未提出證物屬偽造、變造或證人偽證經確定判決，及告訴人經誣告
    判決確定等之證明，空言指摘告訴人誣告、證人之證言為虛偽，不合再審之法定
    事由。又原審法院均已分別就上揭文書、證人證詞、告訴人所述為審酌，並已說
    明證據取捨之理由，非原確定判決對上開證據未予審酌，至採證有無違法，非再
    審程序所能救濟。上開（四）部分，原審業已就同意書格式及文字內容予以審酌
    （見原審判決理由欄三、(四)1.部分），亦係就原確定判決事實之認定及證據之取
    捨，重覆為爭執，與法定再審事由並不相符。上開（六）部分，按再審係對於確
    定判決，以其認定事實不當為理由，向原審法院聲明不服之救濟方法，如對於確
    定判決以其有違背大法官解釋為理由聲明不服，乃屬是否違背法令，則應以非常
    上訴為其救濟方法。綜上所述，本件聲請人之主張，均不合再審之原因，其聲請
    再審核無理由，應予駁回。
五、據上論斷，應依刑事訴訟法第四百三十四條第一項，裁定如主文。
中      華      民      國      九十     年     七    月     三十       日
                              台灣高等法院刑事第五庭
                                  審判長法  官  曾  德  水
                                        法  官  楊  貴  雄
                                        法  官  趙  功  恆
右正本證明與原本無異。
不得抗告。
                                        書記官  孫  佩  琳
中      華      民      國      九十     年     七    月     三十       日


司法院資訊處製作；財團法人民間司法改革基金會備份。
